臺灣高等法院刑事判決
109年度侵上訴字第2號
上  訴  人  臺灣桃園地方檢察署檢察官
被      告  林元智


上列上訴人因被告妨害性自主案件，不服臺灣桃園地方法院107
年度審侵訴字第26號，中華民國108年8月26日第一審判決（起訴
案號：臺灣桃園地方檢察署106年度偵字第30734號），提起上訴
，本院判決如下：
    主  文
原判決撤銷。
丙○○對於十四歲以上未滿十六歲之女子為性交，共伍罪，各處有
期徒刑參月。應執行有期徒刑捌月。
    事  實
一、丙○○於民國106 年6 月間，利用網際網路交友管道結識甲 
    （代號0000-000000，91年7 月生，真實姓名年籍詳卷，下
    稱甲○ ），其明知甲○ 為14歲以上未滿16歲之女子，性自主
    能力及事物判斷能力均未臻成熟，竟仍基於與14歲以上未滿
    16歲之女子為性交之犯意，自106 年6 月起至同年11月止，
    在其位於桃園市○○區○○街00號2 樓之住處內，以每3 、4 週
    1 次之頻率，均未違反甲○ 之意願，以其陰莖進入甲○ 陰道
    之方式，而與甲○ 為性交行為5 次得逞。
二、案經甲  及甲 之父（代號0000-000000A，真實姓名詳卷，
    下稱乙 )訴由桃園市政府警察局桃園分局報告臺灣桃園地方
    檢察署檢察官偵查起訴。
    理  由
壹、程序事項：
一、按性侵害犯罪防治法所稱性侵害犯罪，係指觸犯刑法第221
    條至第227 條、第228 條、第229 條、第332 條第2 項第2
    款、第334 條第2 項第2 款、第348 條第2 項第1 款及其特
    別法之罪；又行政機關、司法機關及軍法機關所製作必須公
    示之文書，不得揭露被害人之姓名、出生年月日、住居所及
    其他足資識別被害人身分之資訊。性侵害犯罪防治法第2 條
    第1 項、第12條第2 項分別定有明文。另性侵害犯罪防治法
    第12條所定其他足資識別被害人身分之資訊，包括被害人照
    片或影像、聲音、住址、親屬姓名或其關係、就讀學校與班
    級或工作場所等個人基本資料，性侵害犯罪防治法施行細則
    第6 條亦有明定。查本件被告丙○○既因觸犯刑法第227 條第
    3 項之對於14歲以上未滿16歲之女子為性交罪，經檢察官提
    起公訴，核與性侵害犯罪防治法第2 條第1 項規定之性侵
    害犯罪定義相符，因本院所製作之本案判決係屬必須公示之
    文書，為避免被害人甲○ 之身分遭揭露，依上開規定，對於
    甲○ 及乙○ 之姓名、年籍資料等足資識別身分之資訊，均予
    以隱匿並註明參照卷內事證，合先敘明。
二、證據能力之認定部分：
    按刑事訴訟法第159 條之5 立法意旨，在於確認當事人對於
    傳聞證據有處分權，得放棄反對詰問權，同意或擬制同意傳
    聞證據可作為證據，屬於證據傳聞性之解除行為，如法院認
    為適當，不論該傳聞證據是否具備刑事訴訟法第159 條之1
    至第159 條之4 所定情形，均容許作為證據，不以未具備刑
    事訴訟法第159 條之1 至第159 條之4 所定情形為前提。此
    揆諸「若當事人於審判程序表明同意該等傳聞證據可作為證
    據，基於證據資料愈豐富，愈有助於真實發見之理念，此時
    ，法院自可承認該傳聞證據之證據能力」立法意旨，係採擴
    大適用之立場。蓋不論是否第159 條之1 至第159 條之4 所
    定情形，抑當事人之同意，均係傳聞之例外，俱得為證據，
    僅因我國尚非採澈底之當事人進行主義，故而附加「適當性
    」之限制而已，可知其適用並不以「不符前四條之規定」為
    要件（最高法院104 年度第3 次刑事庭會議決議參照）。經
    查，本件以下所引用之供述證據，因檢察官對各該證據方法
    之證據能力，迄至言詞辯論終結前均未聲明異議（見本院卷
    第43至46頁），且被告於原審審理時就供述證據之證據能力
    表示沒有意見（見原審卷第45頁），而本院審酌上開供述等
    證據資料製作時之情況，無不當取供及證明力明顯過低之瑕
    疵，認以之作為證據應屬適當，揆諸前開規定，本院認前揭
    證據資料有證據能力。
貳、認定被告犯罪事實所憑之證據及理由：
一、上揭事實，業據被告丙○○於原審審理時坦白承認（見原審卷
    第62至63頁），並核與證人即告訴人甲○ 於檢察官訊問時所
    證述之情節一致（見偵字卷第22頁），是認被告上開任意性
    自白核與事實相符，可以採取。
二、至被告雖於原審審理時辯稱，其與甲○ 係正常交往之男女朋
    友，其當時確實不知與15歲之女子發生性行為係屬違法云云
    。惟按除有正當理由而無法避免者外，不得因不知法律而免
    除刑事責任。但按其情節，得減輕其刑，刑法第16條固定有
    明文，然為保護性行為智識及決斷能力均未臻成熟之童稚男
    女，而以刑法明文禁止並處罰與之發生性交行為之人，違反
    前開法律規定而受刑事制裁者，於社會甚常見諸報章媒體而
    時有所聞，是前開刑罰規範已非僅限於具專業法律知識之人
    始可瞭解，而堪認已屬社會一般生活法律常識。是以，被告
    身為成年男子，對其與甫國中剛畢業而就讀高中一年級、性
    知識及性決斷力均尚未成熟之15歲幼齡女子發生性交行為，
    此當為法所禁止乙情，尚無從推諉不知，是難認有何無法避
    免而不知上開法律之正當理由。
三、綜上，本件事證明確，被告上揭犯行足可認定，應依法論科
    。
參、論罪部分：
一、核被告所為，均係犯刑法第227 條第3 項之對於14歲以上未
    滿16歲之女子為性交罪（共5罪）。
二、被告所犯上開5次對於14歲以上未滿16歲之女子為性交犯行
    ，犯意各別、行為互殊，應予分論併罰。
三、又被告所犯對於14歲以上未滿16歲之女子為性交罪，雖係對
    於未滿18歲之少年故意犯罪，然因刑法第227 條第3 項之規
    定，已將「對於十四歲以上未滿十六歲之男女」列為犯罪構
    成要件，係以被害人年齡所設特別規定，自無庸再依兒童及
    少年福利與權益保障法第112 條第1 項前段規定加重其刑。
         
肆、撤銷改判之理由：
一、原審以被告犯對於14歲以上未滿16歲之女子為性交罪，共5
    罪，罪證明確，分別予以論罪科刑，固非無見。惟查，原審
    判決於主文欄係記載：「丙○○對於十四歲以上未滿十六歲之
    女子為性交之行為，共伍罪，各處有期徒刑參月。應執行有
    期徒刑捌月。」，核與刑法第227 條第3 項法條明文不符，
    則主文尚非妥適。
二、檢察官據告訴人請求上訴意旨固指以：本件被告為智識成熟
    之成年人，明知甲 甫國中畢業，尚未滿16歲，身心尚未發
    展健全，竟罔顧此情，將甲 帶離原生家庭並與甲 發生性交
    行為，犯後於偵查時尚否認犯行，態度不佳，嗣後雖於法院
    審理時坦承犯行，然未與告訴人達成和解，原審未考量本案
    被告之犯行對告訴人所造成之傷害極鉅，僅判處被告應執行
    有期徒刑8月，顯屬過輕，難認適當等語。惟按刑事審判旨
    在實現刑罰權之分配的正義，故法院對有罪被告之科刑，應
    符合罪刑相當之原則，使輕重得宜，罰當其罪，以契合社會
    之法律感情，此所以刑法第57條明定科刑時應審酌一切情狀
    ，尤應注意該條所列10款事項以為科刑輕重之標準，俾使法
    院就個案之量刑，能斟酌至當。至於量刑輕重，係屬事實審
    法院得依職權自由裁量之事項，苟其量刑已以行為人之責任
    為基礎，並斟酌刑法第57條各款所列情狀，而未逾越法定刑
    度或有濫用權限情事，即不得任意指為違法（最高法院75年
    度台上字第7033號判例、103 年度台上字第36號判決意旨參
    照）。原審判決既於量刑時，已依上揭規定說明係審酌被告
    於案發當時為20歲、21歲之成年男子，其明知甲 為14歲以
    上未滿16歲之女子，年紀尚幼，身心發展未臻健全，對於兩
    性關係尚處懵懂狀態，竟因年輕氣盛、一時衝動，無法妥善
    抑制自身情慾，而於不違反甲 意願之下，對與其以男女朋
    友相稱之甲○ 5 度為性交行為，危害甲○ 身心健康及人格發
    展，所為非是，兼衡被告犯後坦承其明知甲 為15歲而仍與
    其發生性行為，然辯以不知此舉違法之犯後態度，復迄今未
    與告訴人達成和解，惟其與甲 發生性行為究係兩相情願，
    暨其智識程度、犯罪之動機、目的、手段等項情狀，而量處
    原審判決主文欄所示之刑，既未逾越法定刑度，又未濫用自
    由裁量之權限，原審判決之量刑並無何不當而構成應撤銷之
    事由可言。況國家刑罰權之行使，兼具一般預防及特別預防
    之目的，故被告犯後態度，僅為量刑之一端，其中有無與被
    害人達成和解進而賠償損失，只為認定犯後態度事由之一，
    且達成和解與否之原因甚多，尚難一概而論，且告訴人亦已
    提出附帶民事訴訟請求損害賠償，並經原審法院民事庭判決
    在案（參見本院卷第55至57頁，原審法院108年度訴字第235
    0號民事判決），被告最終仍須透過民事確定判決而承擔應
    負之賠償責任，法院自不應將刑事責任與民事賠償過度連結
    ，而科以被告不相當之刑，以免量刑失衡，是檢察官以原審
    業已審酌之被告未能與告訴人達成和解之事由，上訴請求法
    院加重被告刑度，難謂可採。執此，前揭檢察官上訴意旨指
    稱原審量刑顯屬過輕等語，尚非足取。
三、據上，檢察官上訴意旨雖無理由，然原判決既有上開可議之
    處，即無可維持，其定應執行刑部分亦失所依附，自應由本
    院將原判決予以撤銷改判。爰審酌被告均明知甲○ 係14歲以
    上未滿16歲之女子，性自主能力尚未成熟，僅為滿足一時性
    慾而對甲○ 為前揭5次性交行為，嚴重危害甲○ 之身心健全
    發展，所為非是，及被告犯罪之動機、目的、手段、所生損
    害，兼衡被告高中肄業之智識程度、小康之家庭經濟狀況（
    見被告調查筆錄，偵字卷第3 頁）、素行及犯後態度等一切
    情狀，分別量處如主文第2 項所示之刑，並依法定其應執行
    刑有期徒刑8月。
據上論斷，應依刑事訴訟法第369 條第1 項前段、第364 條、第
299 條第1 項前段，刑法第227 條第3 項、第51條第5款，判決
如主文。
本案經檢察官張羽忻提起公訴，檢察官楊尉汶提起上訴，檢察官
楊淑芬到庭執行職務。
中    華    民    國    109   年    3     月    10    日
                  刑事第十九庭審判長法  官  曾淑華 
                                    法  官  陳文貴
                                    法  官  王美玲 
以上正本證明與原本無異。
如不服本判決，應於收受送達後20日內向本院提出上訴書狀。
                                    書記官  李逸翔
中    華    民    國    109   年    3     月    10    日
附錄：本案論罪科刑法條全文
刑法第227條：
對於未滿十四歲之男女為性交者，處 3 年以上 10 年以下有期
徒刑。
對於未滿十四歲之男女為猥褻之行為者，處 6 月以上 5 年以下
有期徒刑。
對於十四歲以上未滿十六歲之男女為性交者，處 7 年以下有期
徒刑。
對於十四歲以上未滿十六歲之男女為猥褻之行為者，處 3 年以
下有期徒刑。
第 1 項、第 3 項之未遂犯罰之。